臺灣高等法院刑事判決　　　　　　　 100年度上訴字第3162號
上　訴　人
即　被　告　吳義水
上列上訴人因毒品危害防制條例案件，不服臺灣桃園地方法院10
0年度審訴字第1090號，中華民國100年9月5日第一審判決（起訴
案號：臺灣桃園地方法院檢察署100年度毒偵字第654號），提起
上訴，本院判決如下：
    主  文
上訴駁回。
    事  實
一、按刑事訴訟法第350條、第361條、第362條、第367條規定，
    不服地方法院之第一審判決而上訴者，須提出上訴書狀，並
    應敘述具體理由，為上訴必備之程式；其所提出之書狀未敘
    述上訴理由，或僅曾以言詞陳述上訴理由者，均應於上訴期
    間屆滿後20日內補提理由書於第一審法院。第一審法院經形
    式審查，認逾期未補提上訴理由者，應定期間先命補正；逾
    期未補正者，為上訴不合法律上之程式，應以裁定駁回。倘
    已提出上訴理由，但所提非屬具體理由者，則由第二審法院
    以上訴不合法律上之程式，判決駁回。而所謂具體理由，必
    係依據卷內既有訴訟資料或提出新事證，指摘或表明第一審
    判決有何採證認事、用法或量刑等足以影響判決本旨之不當
    或違法，而構成應予撤銷之具體事由，始克當之（例如：依
    憑證據法則具體指出所採證據何以不具證據能力，或依憑卷
    證資料，明確指出所為證據證明力之判斷如何違背經驗、論
    理法則）；倘僅泛言原判決認定事實錯誤、違背法令、量刑
    失之過重或輕縱，而未依上揭意旨指出具體事由，或形式上
    雖已指出具體事由，然該事由縱使屬實，亦不足以認為原判
    決有何不當或違法者（例如：對不具有調查必要性之證據，
    法院未依聲請調查亦未說明理由，或援用證據不當，但除去
    該證據仍應為同一事實之認定），皆難謂係具體理由，俾與
    第二審上訴制度旨在請求第二審法院撤銷、變更第一審不當
    或違法之判決，以實現個案救濟之立法目的相契合，並節制
    濫行上訴（參照最高法院97年度台上字第892號判決意旨）
    。
二、原判決略以：
  (一)本件上訴人即被告吳義水基於同時施用第一、二級毒品之犯
    意，於民國100年1月26日晚上10時許，在桃園縣桃園市○○
    街某處，以將第一級毒品海洛因及第二級毒品甲基安非他命
    混合置入玻璃球內，再用玻璃球燒烤之方式，同時施用第一
    級毒品海洛因及第二級毒品甲基安非他命1次。嗣於100年1
    月27日凌晨1時10分許，其駕駛車號2939-VZ號自小客車行經
    桃園縣龍潭鄉○○路與自由街口時為警攔檢盤查而查獲，並
    扣得第一級毒品海洛因2包（原淨重共2.07公克，驗餘淨重
    共2.05公克）、第二級毒品甲基安非他命4包（原淨重共3.0
    899公克，驗餘淨重共3.0428公克），經警採集被告尿液送
    驗，結果呈鴉片類及安非他命類陽性反應。
  (二)本件被告所犯之罪，為死刑、無期徒刑、最輕本刑3年以上
    有期徒刑之罪或高等法院管轄第一審案件以外之罪，其於原
    審準備程序進行中，就被訴事實為有罪之陳述，經告知其簡
    式審判程序之旨，並聽取公訴人及被告之意見後，原審依刑
    事訴訟法第273條之1第1項之規定，裁定依簡式審判程序審
    理。前揭犯罪事實，業經被告於警詢、偵查中、原審準備程
    序及審理中坦承施用第一級、第二級毒品，並有桃園縣政府
    警察局龍潭分局搜索扣押筆錄暨扣押物品目錄表、桃園縣政
    府警察局龍潭分局被採尿人尿液暨毒品真實姓名與編號對照
    表、桃園縣政府警察局龍潭分局檢體紀錄表、憲兵司令部刑
    事鑑識中心100年3月8日憲直刑鑑字第1000000506號函暨鑑
    定書、台灣檢驗科技股份有限公司濫用藥物尿液檢驗報告、
    法務部調查局濫用藥物實驗室100年3月16日調科壹字第1002
    3006570號鑑定書各1份及現場暨扣案物照片等在卷可參，被
    告確有施用第一級毒品海洛因、第二級毒品安非他命之犯行
    。核被告所為，係犯毒品危害防制條例第10條第1項、第2項
    之施用第一級毒品罪、施用第二級毒品罪，其施用前後持有
    第一、二級毒品之低度行為，均為施用毒品之高度行為所吸
    收，均不另論罪。被告同實施用第一級毒品、第二級毒品，
    係一行為觸犯上開2罪名，為想像競合犯，應依刑法第55條
    前段之規定，從較重之施用第一級毒品罪論處。
  (三)又被告前於92年間因施用毒品案件，經裁定送觀察、勒戒後
    ，因認有繼續施用毒品傾向，經原審法院以92年度毒聲字第
    3704號裁定令入戒治處所施以強制戒治，於94年4月13日停
    止戒治釋放出所，並經臺灣桃園地方法院檢察署檢察官以94
    年度戒毒偵字第473號為不起訴處分確定。復於前開強制戒
    治執行完畢釋放後5年內之97年間因施用毒品案件，經原審
    法院以97年度審訴字第1098號判決分別判處有期徒刑7月
    、4月，應執行有期徒刑9月確定。另於84年間因非法吸用
    及非法販賣化學合成麻醉藥品等案件，經原審法院以84年度
    訴字第336號判決判處有期徒刑8月、5年1月，上訴後，
    之罪刑經本院以85年度上訴字第850號判決上訴駁回確定
    ；之罪刑經本院以86年度上更一字第213號判決判處有期
    徒刑5年，上訴後，經最高法院以86年度台上字第6955號判
    決上訴駁回確定；復於84年間因偽造文書案件，經本院以86
    年度上訴字第4657號判決判處有期徒刑1年2月，上訴後，
    嗣經最高法院以87年度台上字第577號判決上訴駁回確定；
    又於85年間因肅清煙毒條例等案件，經本院以87年度上訴字
    第3832號判決判處有期徒刑3年4月、1年，應執行有期
    徒刑4年2月，上訴後，嗣經最高法院以87年度台上字第4430
    號判決上訴駁回確定；再於85年間因違反槍砲彈藥刀械管制
    條例、贓物等案件，經原審法院以85年度訴字第1416號判決
    判處有期徒刑9月、5月，應執行有期徒刑1年，上訴後
    ，嗣經本院以86年度上訴字第318號判決上訴駁回確定，上
    開編號、、、之罪，並經本院以87年度聲字第1862
    號裁定合併定應執行有期徒刑6年8月確定並與編號、、
    接續執行，於90年9月7日假釋併付保護管束出監，又編號
    ～之罪，嗣經本院以88年度聲字第494號裁定合併定應
    執行有期徒刑10年10月確定，嗣前開假釋遭撤銷後，上開編
    號及～之罪，再經原審法院以96年度聲減字第1065號
    裁定減刑與上開不應減刑之編號罪刑合併定應執行有期徒
    刑8年4月確定，於93年1月9日入監執行殘刑有期徒刑3年5月
    又3日，於96年8月3日期滿執行完畢。繼於97年間因施用毒
    品案件，經原審法院以97年度審訴字第1723號判決分別判處
    有期徒刑7月、4月，應執行有期徒刑9月確定，前開編
    號、、、之罪刑，嗣經原審法院以98年度聲字第68
    0號裁定合併定應執行有期徒刑1年5月確定，於99年6月28日
    縮刑期滿執行完畢。被告有前揭犯罪科刑及執行情形，有本
    院被告前案紀錄表在卷可考，被告既於受徒刑之執行完畢後
    5年內，故意再犯本件有期徒刑以上之罪，為累犯，應依刑
    法第47條第1項之規定加重其刑。且被告係於員警進行路檢
    盤查時，發現其為毒品人口，警方目視即發現其所駕駛車號
    2939-VZ號自小客車之座墊上有幾小包白色粉末，並懷疑為
    毒品，進一步執行搜索後查獲本件扣案毒品，是被告係遭警
    發覺犯罪嫌疑後始供承施用毒品之情，自不得依刑法第62條
    前段關於自首之規定獲邀寬典減輕其刑。
  (四)爰審酌被告無視毒品戕害一己之身體健康及法律禁令，於本
    件再犯毒品之罪，顯見其意志不堅，施用毒品再犯率甚高，
    有使其與社會上毒品來源隔離而斷絕與毒品接觸之必要，惟
    兼衡其犯罪動機、手段、目的、犯後坦承犯行，態度尚可等
    一切情狀，被告所犯施用第一級毒品罪，處有期徒刑11月，
    扣案海洛因2包含袋（驗餘淨重共2.05公克）、甲基安非他
    命4包含袋（驗餘淨重共3.0428公克），為被告所有供其施
    用毒品所剩餘，業據其供承在卷，依毒品危害防制條例第18
    條第1項前段規定，均沒收銷燬之。
三、本件被告不服原判決提起上訴，理由略以：被告行為時雖不
    符毒品危害防制條例第17條之規定，然依被告於警詢、檢察
    官訊問、檢察事務官詢問、原審準備及審理中之自白，均坦
    承犯錯，況被告自100年3月22日起，即至桃園縣中壢市○○
    路152號之新國民醫院持續接受美沙冬治療迄今，原審卻視
    醫院診斷證明為無物，草率認定「被告無視毒品戕害一己之
    身體健康及法律禁令」，叫被告情何以堪，爰請求撤銷原判
    決，給予被告自新機會云云。
四、經查：原審對於認定被告犯罪事實及論罪科刑之理由，均已
    說明甚詳，從形式上觀察，原判決已敘明審酌刑法第57條所
    列事項之理由，並無認定事實錯誤、量刑瑕疵或違背法令之
    情形。上訴意旨陳稱被告已接受美沙冬治療中，請求給予自
    新機會云云。惟按：
  (一)被告所犯為死刑、無期徒刑或最輕本刑3年以上有期徒刑以
    外之罪，檢察官參酌刑法第57條所列事項及公共利益之維護
    ，認以緩起訴為適當者，得定1年以上3年以下之緩起訴期間
    為緩起訴處分，其期間自緩起訴處分確定之日起算，刑事訴
    訟法第253條之1第1項定有明文。是緩起訴處分之作成，乃
    屬檢察官法定職權，非得由法院為之。而美沙酮治療法僅係
    政府給予濫用毒品成癮者另一戒癮之治療方式，其目的與入
    勒戒處所、戒治所之目的相同，因此接受美沙酮替代療法僅
    係行政管制上輔助染有毒癮之人所為之醫療措施。依毒品危
    害防制條例第20條第1項及第23條第2項之程序，於檢察官先
    依刑事訴訟法第253條之1第1項、第253條之2之規定，為附
    命完成戒癮治療之緩起訴處分時，或於少年法院（地方法院
    少年法庭）認以依少年事件處理法程序處理為適當時，不適
    用之。前項緩起訴處分，經撤銷者，檢察官應依法追訴。第
    一項所適用之戒癮治療之種類、其實施對象、內容、方式與
    執行之醫療機構及其他應遵行事項之辦法及完成戒癮治療之
    認定標準，由行政院定之。97年4月30日修正公布之毒品危
    害防制條例第24條定有明文。是上開條文係規定毒品危害防
    制條例第20條第1項及第23條第2項之觀察勒戒、強制戒治處
    分得以刑事訴訟法第253條之2之戒癮治療替代之，並非規定
    法院就檢察官已經提起公訴之案件，得以被告在醫療機構進
    行替代療法治療之判決代替刑罰，是上訴意旨雖請求給予自
    新機會，惟尚不得因被告受美沙酮治療而認原判決違法。
  (二)次按關於刑之量定，係實體法上賦予法院得為自由裁量之事
    項，倘其未有逾越法律所規定之範圍，或濫用其權限，即不
    得任意指摘為違法（最高法院75年台上字第7033號判例意旨
    參照）。而科刑時應以行為人之責任為基礎，刑法第57條亦
    定有明文規定。查被告係遭警發覺犯罪嫌疑後始供承施用毒
    品之情，業如前述，是被告雖自始坦承犯行不諱，仍與刑法
    第62條自首之要件不合，原審未依該條規定減輕被告之刑，
    並無違誤。且原審於量刑時，除審酌被告施用毒品再犯率甚
    高，有必要使其斷絕與毒品接觸之外，復已考量被告之犯罪
    動機、手段、目的、犯後坦承犯行、及犯後態度等情狀，是
    原審量刑係以被告本案行為之責任為基礎，並非全無所本，
    仍屬原審依職權行使之裁量權，尚難謂已達濫用權限之程度
    ，亦無明顯違反比例原則可言，被告執以指摘原判決適法裁
    量權之行使，顯屬無據。
  (三)綜上所述，本件被告雖執前詞提起上訴，然核其上訴意旨所
    指各節，於法無從採納，被告亦未引用案內卷證具體指摘原
    判決關於認定事實及適用法律與刑罰之量定，有何違法或不
    當之處。依首揭說明，本件上訴顯無具體理由而不合法定程
    式，應予駁回，並不經言詞辯論為之。
據上論斷，應依刑事訴訟法第367條前段、第372條，判決如主文
。
中    華    民    國   100    年    11    月    15    日
                  刑事第五庭    審判長法  官  王敏慧
                                      法  官  崔玲琦
                                      法  官  劉秉鑫
以上正本證明與原本無異。
如不服本判決，應於收受送達後10日內向本院提出上訴書狀，其
未敘述上訴之理由者並得於提起上訴後10日內向本院補提理由書
（均須按他造當事人之人數附繕本）「切勿逕送上級法院」。
                                      書記官  蔡宜蓁
中    華    民    國   100    年    11    月    15    日